臺灣臺南地方法院民事判決　九十一年度訴字第六號
　　原　　　告　台南區中小企業銀行股份有限公司永康分公司
　　法定代理人　甲○○
　　訴訟代理人　乙○○
　　被　　　告　丁○○
　　　　　　　　丙○○
右當事人間請求撤銷贈與行為等事件，本院判決如左：
    主    文
被告間就附表所示之不動產，於民國八十九年十月二十三日所為之贈與行為應予撤銷
。
被告丙○○應將如附表所示之不動產，以贈與為原因，其中編號１、２土地及編號４
建物經台南縣歸仁地政事務所於民國八十九年十月二十六日、其中編號３土地經台南
縣歸仁地政事務所於民國八十九年十一月十四日所為之所有權移轉登記，予以塗銷。
訴訟費用由被告負擔。
    事    實
甲、原告方面：
一、聲明：求為判決如主文所示。
二、陳述：
（一）緣訴外人陳銘彰即正欽實業社邀被告丁○○及訴外人陳銘彰、陳文矸及林天海
      為連帶保證人，於民國八十六年一月三十日向原告借款新台幣（下同）一千二
      百萬元，約定借款期間自八十六年一月三十日起至八十九年一月三十日止，嗣
      訴外人陳銘彰即正欽實業社於八十九年二月二十五日復邀被告丁○○及訴外人
      陳銘彰、陳文矸及林天海取得原告同意而簽立分期償還借款切結書，就上開借
      款清償日期延至九十年一月三十日止，並約定自八十九年二月份起，於每月三
      十日至少還款八萬五千一百元，並應於到期日前全數清償，詎訴外人陳銘彰即
      正欽實業社自八十九年十一月三十日起即未依約繳付，且目前只繳息至八十九
      年十月三十日，依分期償還借款切結書第二項之約定當已喪失期限利益；目前
      未償還本金為一千二百萬元及自八十九年十月三十日起至清償日止之利息及違
      約金。而被告丁○○為連帶保證人，自應負連帶清償之責。
（二）詎被告丁○○於八十九年十月二十三日將其所有坐落如附表所示之不動產贈與
      移轉登記予被告丙○○，並已完成所有權移轉登記。原告於九十年二月二十六
      日向台南市稅捐稽徵處函查財產得知，被告丁○○除如附表所示之不動產外已
      無其他財產。依原告之建物估價標準，估算後如附表所示之不動產未扣除土地
      增值稅之總價值約為四百九十萬元左右，且如附表所示之不動產業由原告聲請
      假處分，並經鈞院執行處核定標的物價值為五百零二萬九千七百元。查一般所
      謂債權債務關係始發生於借款之發生日，本案之債權債務關係，係發生於本案
      借款撥款當日即八十六年一月三十日，而非償還借款清償日；又所謂喪失期限
      利益者為喪失至雙方契約協議清償之償還日亦非債權發生之日，所以被告所為
      之詐害（即本案系爭之贈與行為）行為時與原告之債權債務關係業已存在。
（三）按債務人所為之無償行為有損害及債權人者，債權人得聲請法院撤銷之，為民
      法第二百四十四條第一項所明定，今原告之債權於八十六年一月三十日業已成
      立，被告丁○○於債權發生以後之八十九年十月二十三日始將如附表所示之不
      動產贈與其妻亦即另一被告丙○○，因而損害原告之債權，爰依民法第二百四
      十四條第一項之規定，提起本訴，求為判決如訴之聲明。
三、證據：提出借據、授信約定書、本院九十年度裁全字第三五五０號民事假處分裁
    定、轉帳收入傳票、放款撥款傳票、放款單筆利率明細查詢表、估算表、歸戶財
    產查詢清單、分期償還借款切結書各一件、放款帳卡二紙、償還明細表八紙（以
    上均影本）、土地登記謄本三件、建物登記謄本一件。
乙、被告方面：
    被告未於言詞辯論期日到場，亦未提出準備書狀作何聲明或陳述。
丙、本院依職權向台南縣歸仁地政事務所調取如附表所示之不動產之所有權移轉登記
    資料。
    理    由
甲、程序方面：
    本件被告均未於言詞辯論期日到場，核無民事訴訟法第三百八十六條所列各款情
    形，爰依原告聲請，由其一造辯論而為判決。
乙、得心證之理由：
一、原告主張：緣訴外人陳銘彰即正欽實業社邀被告丁○○及訴外人陳銘彰、陳文矸
    及林天海為連帶保證人，於八十六年一月三十日向原告借款一千二百萬元，約定
    借款期間自八十六年一月三十日起至八十九年一月三十日止，嗣訴外人陳銘彰即
    正欽實業社於八十九年二月二十五日復邀被告丁○○及訴外人陳銘彰、陳文矸及
    林天海取得原告同意而簽立分期償還借款切結書，就上開借款清償日期延至九十
    年一月三十日止，並約定自八十九年二月份起，於每月三十日至少還款八萬五千
    一百元，並應於到期日前全數清償，詎訴外人陳銘彰即正欽實業社自八十九年十
    一月三十日起即未依約繳付，且目前只繳息至八十九年十月三十日，依分期償還
    借款切結書第二項之約定當已喪失期限利益；目前未償還本金為一千二百萬元及
    自八十九年十月三十日起至清償日止之利息及違約金。而被告丁○○為連帶保證
    人，自應負連帶清償之責。詎被告丁○○於八十九年十月二十三日將其所有坐落
    如附表所示之不動產贈與移轉登記予被告丙○○，並已完成所有權移轉登記。原
    告於九十年二月二十六日向台南市稅捐稽徵處函查財產得知，被告丁○○除如附
    表所示之不動產外已無其他財產。且依原告之建物估價標準及本院執行處核定標
    的物價值均不足清償上開債務等情，已據其提出與所述相符之借據、授信約定書
    、本院九十年度裁全字第三五五０號民事假處分裁定、轉帳收入傳票、放款撥款
    傳票、放款單筆利率明細查詢表、估算表、歸戶財產查詢清單、分期償還借款切
    結書各一件、放款帳卡二紙、償還明細表八紙（以上均影本）、土地登記謄本三
    件、建物登記謄本一件為證，並經本院依職權向台南縣歸仁地政事務所調閱如附
    表所示之不動產所有權移轉登記之相關資料，核閱相符；被告則均未於言詞辯論
    期日到場爭執，亦未提出任何書狀或證據作何答辯及陳述，綜上證據調查結果，
    應認原告主張之事實為真正。
二、按債務人所為之無償行為有害及債權人者，債權人得聲請法院撤銷之；又按債權
    人依第一項或第二項之規定聲請法院撤銷時，得並聲請命受益人或轉得人回復原
    狀，民法第二百四十四條第一項、第四項分別定有明定。又按債權人依民法第二
    百四十四條規定，撤銷債務人所為之有償或無償行為者，祇須具備下列之條件，
    （一）為債務人所為之法律行為（二）其法律行為有害於債權人（三）其法律行
    為係以財產權為目的（四）如為有償之法律行為，債務人於行為時，明知其行為
    有害於債權人，受益人於受益時，亦明知其事情。至於債務人之法律行為除有特
    別規定外，無論為債權行為抑為物權行為，均非所問（最高法院四十二年台上字
    第三二三號判例參照）。經查被告丁○○尚積欠原告本金一千二百萬元及自八十
    九年十月三十日起至清償日止之利息及違約金未清償，又被告丁○○除如附表所
    示之不動產外，已無其他不動產，又其剩餘財產顯難清償系爭債務，已如前述。
    是以原告本可就被告丁○○所有如附表所示之不動產之求償，以確保債權之實現
    ，惟被告丁○○竟於八十九年十月二十三日將如附表所示之不動產贈與被告丙○
    ○，旋分別於八十九年十月二十六日、八十九年十一月十四日向台南縣歸仁地政
    事務所申請所有權移轉登記，並分別在八十九年十月二十六日、八十九年十一月
    十四日完成登記，被告間所為之無償贈與行為，顯有礙原告就如附表所示之不動
    產之求償，足以影響原告債權之實現。揆諸前開法條之規定及判例意旨之說明，
    原告主張因被告間之無償贈與行為，有害及其對於被告丁○○之債權，訴請撤銷
    被告間所為之無償贈與行為，並訴請被告丙○○應將如附表所示之不動產之所有
    權移轉登記予以塗銷，為有理由，應予准許。
三、從而，原告依據民法第二百四十四條第一項、第四項規定，請求被告間就附表所
    示之不動產，於八十九年十月二十三日所為之贈與行為應予撤銷；被告丙○○應
    將如附表所示之不動產，以贈與為原因，其中編號１、２土地及編號４建物經台
    南縣歸仁地政事務所於八十九年十月二十六日、其中編號３土地經台南縣歸仁地
    政事務所於八十九年十一月十四日所為之所有權移轉登記予以塗銷，洵屬有據，
    應予准許。
四、結論：原告之訴為有理由，依民事訴訟法第三百八十五條第一項前段、第七十八
    條、第八十五條第一項前段，判決如主文。
中　　　華　　　民　　　國　　九十一　　年　　　三　　　月　　 十二　　 日
                                臺灣臺南地方法院民事第一庭
~B法　　　官　黃瑪玲
右為正本係照原本作成
如對本判決上訴，須於判決送達後廿日內向本院提出上訴狀
中　　　華　　　民　　　國　　九十一　　年　　　三　　　月　　 十三　　 日
~B法院書記官　黃淑櫻
